【裁判字號】    92,裁,1703
【裁判日期】    921127
【裁判案由】    營利事業所得稅
【裁判全文】
最  高  行  政  法  院  裁  定                  九十二年度裁字第一七○三號
    抗  告  人  宇達營造有限公司
    代  表  人  甲○○
右抗告人因與相對人財政部臺灣省中區國稅局間營利事業所得稅事件，對於中華民國
九十二年九月三十日臺中高等行政法院九十二年度訴字第八一四號裁定提起抗告，本
院裁定如左︰
    主  文
抗告駁回。
抗告訴訟費用由抗告人負擔。
    理  由
一、按抗告法院認抗告為不合法或無理由者，應為駁回抗告之裁定。
二、本件抗告意旨略謂：抗告人所有之系爭帳冊、會計憑證，經法務部調查局南投縣
    調查站於民國（下同）八十五年十二月五日、八十六年五月二十六日分批扣押，
    並移送南投縣政府稅捐稽徵處繼續查扣，致抗告人無從提供相關憑證、帳冊供相
    對人勾稽，是抗告人縱有遲誤復查期間，非無法律上不可抗力之原因，為此求為
    廢棄原裁定云云。
三、原法院係以：本件抗告人八十四年度營利事業所得稅經相對人核定補徵稅額新臺
    幣（下同）一二、一○一、六○六元、滯報金一、二五○、九七六元及科處罰鍰
    二二五、五○○元，其限繳日期至八十六年十月二十五日止，繳款書送達日期為
    八十六年十月十日，其復查申請之屆滿日應為八十六年十一月二十四日。抗告人
    遲至八十七年一月二十六日始向相對人申請復查，訴願決定以其復查已逾法定不
    變期間，而駁回其訴願，自無不合，抗告人復對之提起行政訴訟，顯非合法，爰
    予駁回。
四、本院按：「納稅義務人對於核定稅捐之處分如有不服，應依規定格式，敘明理由
    ，連同證明文件，依左列規定，申請復查：一、依核定稅額通知書所載有應納稅
    額或應補徵稅額者，應於繳款書送達後，於繳納期間屆滿翌日起算三十日內，申
    請復查。二、依核定稅額通知書所載無應納稅額或應補稅額者，應於核定稅額通
    知書送達後三十日內，申請復查。」「納稅義務人或其代理人，因天災事變或其
    他不可抗力之事由，遲誤申請復查期間者，於其原因消滅後一個月內，得提出具
    體證明，申請回復原狀。但遲誤申請復查期間已逾一年者，不得申請。」「營利
    事業之帳簿憑證，除為緊急避免不可抗力災害損失，或有關機關因公調閱，或送
    交稅務代理人查核簽證外，應留置於營業場所。其因攜離營業場所，以致滅失者
    ，該期間所得額，稽徵機關應依所得稅法第八十三條及同法施行細則第八十一條
    規定，就查得資料或同業利潤標準予以核定。其經有關機關因公調閱不能如期提
    示調查者，稽徵機關得依申報數先予核定。但營利事業應於調閱機關發還所調閱
    之帳簿憑證後一個月內，送請稽徵機關查核。」稅捐稽徵法第三十五條第一項、
    第二項、營利事業所得稅查核準則第十一條第四項分別定有明文。由此可知，因
    遲誤復查期間而得申請回復原狀者，其原因限於天災、事變或與此相類之不可抗
    力之事由。至帳冊、會計憑證為有關機關所扣押，則非屬之。蓋於申請復查時苟
    帳冊、會計憑證為有關機關所扣押，納稅義務人固無法提出該項文書，此際稅捐
    稽徵機關原可依前述查核準則規定辦理，對納稅義務人之申請復查不生任何障礙
    ，是自無許納稅義務人於遲誤復查期間後，以帳冊、會計憑證為有關機關所扣押
    ，據以申請回復原狀。經查：原裁定以前開理由認本件抗告人遲誤申請復查之期
    間，其復查為不合法，復查及訴願決定以此理由駁回其復查申請及訴願，核無不
    合，而駁回抗告人之訴，亦無不合，抗告意旨以前開各詞指摘原裁定違誤，求為
    廢棄，為無理由，應予駁回。至本院九十年度判字第一二七二號判決一案之事實
    ，與本件尚有不同，自不得以該判決據以指摘本件原裁定為違誤，併此敘明。
五、依行政訴訟法第一百零四條、民事訴訟法第九十五條、第七十八條，裁定如主文
    。
中    華    民    國    九十二      年      十一      月    二十七      日
                    最 高 行 政 法 院  第 三 庭
                                審 判 長 法  官      葉  振  權
                                         法  官      鄭  淑  貞
                                         法  官      吳  錦  龍
                                         法  官      劉  鑫  楨
                                         法  官      吳  明  鴻
右  正  本  證  明  與  原  本  無  異
                                         法院書記官  阮  桂  芬
中    華    民    國    九十二      年      十一      月    二十七      日


司法院資訊處製作；財團法人民間司法改革基金會備份。
